【裁判字號】    98,抗,425
【裁判日期】    981229
【裁判案由】    聲明異議
【裁判全文】
臺灣高等法院臺南分院刑事裁定           98年度抗字第425號
抗告人即
受 刑 人  甲○○
                  （現在臺灣屏東監獄執行中）
上列抗告人因聲明異議案件，不服臺灣臺南地方法院中華民國98
年11月30日裁定（98年度聲字第2268號），提起抗告，本院裁定
如下：
    主  文
抗告駁回。
    理  由
一、本件抗告意旨略以：
（一）原裁定係以無管轄權為審酌，未依刑事訴訟法第494條、
      第496條規定予以適當認定，實有違該條文之精神意旨且
      就原裁定審查的具體過程僅以抽象解釋，並無實體瞭解檢
      察官98年度觀執字第8號執行指揮是否有不當及錯誤。
（二）檢附臺灣屏東地方法院98年度聲字第1293號之裁定正本，
      理由欄三明確諭知抗告人應向原裁判之法院即臺灣臺南地
      方法院聲明異議始為適法，故抗告人依該裁定向臺灣臺南
      地方法院聲明異議，該院以98年度聲字第2268號裁定竟諭
      知，抗告人應向為該定執行刑裁判之法院為之，即臺灣屏
      東地方法院，綜觀上開所述二同級法院，實有互踢皮球之
      嫌，導致抗告人權益受損，亦違背憲法保障之訴訟權，本
      件異議顯係數法院於管轄權有爭議之問題，再者，臺灣臺
      南地方法院針對本案的駁回意旨未翔實調查，致使抗告人
      權益受到相當損害，也重創司法公正性，則原審對全卷未
      審慎核閱，乃至同一附件之各項瑕疵本於職權一次通盤釐
      清亦有不當。
（三）抗告人於98年3月26日因擄人勒贖等案件收押於屏東看守
      所，旋即於翌日發監執行98年度觀執更字第8號所為執行
      假釋撤銷後殘餘徒刑，嗣上述所載之時間約隔2日即同年3
      月28日臺灣屏東看守所教化科教師，告知抗告人就98年度
      觀執更字第8號假釋撤銷案應執行撤殘10年，計算期滿日
      為107年7月云云，有臺灣屏東地方法院檢察署98年度執助
      字第424號、98年度觀執更字第8號執行卷宗核查及臺灣高
      等法院被告前案記錄表可按。
（四）依大法官釋字第245號揭櫫均明確宣告，受刑人或其他有
      異議權人對於檢察官之執行指揮為不當者，均可依刑事訴
      訟法第484條規定向諭知裁判之法院聲明異議，又司法院
      院解字第2939號及院字第1387號之解釋均詳加規範各級法
      院在審理異議案件時應秉持客觀之角度，不能囫圇吞棗，
      以免造成誤裁之情形，綜上，依大法官解釋意旨，懇請就
      本件抗告更為適當斟酌云云。
二、按受刑人或其法定代理人或配偶，以檢察官執行之指揮為不
    當者，得向諭知該裁判之法院聲明異議，刑事訴訟法第484
    條固有明文。所謂「諭知該裁判法院」，乃指對被告之有罪
    判決，於主文內實際宣示其主刑、從刑之裁判而言，若判決
    主文並未諭知主刑、從刑，係因被告不服該裁判，向上級法
    院提起上訴，而上級法院維持原判決，諭知「上訴駁回」者
    ，縱屬確定之有罪判決，但因對原判決之主刑、從刑未予更
    易，其本身復未宣示如何之主刑、從刑，自非該條所指「諭
    知該裁判之法院」（最高法院79年度台聲字第19號、87年度
    台抗字第27號裁判意旨參照）。又對於已判決確定之各罪定
    其應執行刑之裁定確定後，與確定判決有同等效力，是對於
    執行檢察官之指揮執行聲明異議，應向為該定執行刑裁判之
    法院為之（最高法院92年度台聲字第60號裁判意旨參照）。
三、經查：本件抗告人即受刑人（下稱抗告人）前於76年間因煙
    毒案件，經臺灣板橋地方法院以77年度訴字第101號判決有
    期徒刑4年，減為有期徒刑2年8月確定；又於77年間因盜匪
    案件，經臺灣板橋地方法院以77年度重訴字第29號判決無期
    徒刑，褫奪公權終身，上訴後，由臺灣高等法院以77年度上
    重二訴字第23號判決駁回上訴，再提起上訴，經最高法院以
    77年度台上字第4588號判決駁回上訴確定。前開有期徒刑2
    年8月部分，嗣經臺灣板橋地方法院依中華民國80年罪犯減
    刑條例之規定，以80年度聲減字第1729號裁定減刑為有期徒
    刑1年9月10日，並與上開無期徒刑定其應執行刑為無期徒刑
    確定在案。抗告入監執行後，於89年12月20日假釋出監，並
    經臺灣臺南地方法院89年度聲字第2341號裁定假釋中付保護
    管束，嗣抗告人於假釋期間另犯施用毒品案，而被撤銷假釋
    ，並由臺灣板橋地方法院依中華民國96年罪犯減刑條例之規
    定，以96年度聲減字第4905號裁定將上開有期徒刑1年9月10
    日部分減為有期徒刑10月20日，並與無期徒刑部分定應執行
    刑為無期徒刑確定，交由臺灣板橋地方法院檢察署檢察官執
    行，經該署檢察官以96年執更字第858號囑託臺灣屏東地方
    法院檢察署檢察官執行，臺灣屏東地方法院檢署檢察官以98
    年觀執更字第8號執行指揮書指揮入監執行，認抗告人上開
    殘刑執行期滿日為123年5月4日等情，有臺灣高等法院被告
    前案紀錄表附卷可稽。是以，本件抗告人據以聲明異議之執
    行指揮書所執行之裁判為臺灣板橋地方法院96年度聲減字第
    4905號減刑並定應執行刑之裁定，參照刑事訴訟法第484條
    規定及最高法院92年度台聲字第60號裁判意旨，臺灣板橋地
    方法院即為「諭知裁判之法院」，抗告人聲明異議當向臺灣
    板橋地方法院提起始屬適法。又臺灣臺南地方法院89年度聲
    字第2341號裁定之主文為「聲明人假釋中付保護管束」，並
    非諭知主刑、從刑之裁判，揆諸前開說明，抗告人向原審提
    起本件聲明異議，於法即有未合，應予駁回。況查，抗告人
    前以同一事由向臺灣板橋地方法院聲明異議，經臺灣板橋地
    方法院以98年度聲字第4395號裁定駁回異議，抗告人不服，
    提起上訴後，亦由臺灣高等法院98年度抗字第1098號裁定抗
    告駁回在案等情，亦有前開裁定書2件附卷可按（見原審卷
    第17至19頁、第20至22頁）。抗告人本件聲請顯係重複聲請
    ，且按一事不再理為刑事訴訟法原則之一，旨在維持法之安
    定性，是亦應予以駁回。
四、至抗告人以前詞提起本件抗告，然查：
（一）抗告意旨主張數法院就管轄權歸屬有爭議云云。查臺灣屏
      東地方法院98年度聲字第1293號裁定，固於理由欄三載明
      抗告人應向原裁判之法院即臺南地方法院聲明異議始為適
      法等語，且抗告人亦向原審提起聲明異議，惟參諸前開說
      明，臺灣臺南地方法院89年度聲字第2341號裁定之主文為
      「聲明人假釋中付保護管束」，並非諭知主刑、從刑之裁
      判，抗告人向原審提起本件聲明異議，於法即有未合，應
      予駁回，已如前述，是臺灣屏東地方法院98年度聲字第12
      93號裁定，於理由欄三所載「抗告人應向原裁判之法院即
      臺南地方法院聲明異議始為適法」云云，顯係誤載。查本
      案據以核發執行指揮書之裁判係臺灣板橋地方法院96年度
      聲減字第4905號裁定，本件原審裁定於理由欄三並敘明「
      對於本件執行檢察官之指揮執行聲明異議，應向為該定執
      行刑裁判之臺灣板橋地方法院為之」（見原裁定第3頁第
      10至11行），非如抗告意旨所稱原裁定諭知應向「臺灣屏
      東地方法院聲明異議」，抗告人就此顯有誤會，是原裁定
      認本件聲明異議應屬臺灣板橋地方法院管轄，並無違誤，
      亦說明如前。
（二）又抗告意旨中就不服檢察官執行指揮書所載之期滿日，而
      認檢察官指揮不當部分，抗告人前即以同一事由向臺灣板
      橋地方法院聲明異議，經該院以98年度聲字第4395號裁定
      駁回異議，抗告後並由臺灣高等法院以98年度抗字第1098
      號裁定抗告駁回而確定在案，有該裁定書2件在卷可參（
      見原審卷第17至19頁、第20至22頁），是抗告人為本件聲
      明異議已違反一事不再理原則，亦非適法。
五、綜上所述，原審以抗告人之聲明異議，程序尚有未合，且違
    反一事不再理原則，而予裁定駁回，本院經核並無違誤。抗
    告人提起本件抗告，為無理由，應予駁回。
六、據上論斷，應依刑事訴訟法第412條，裁定如主文。
中    華    民    國    98    年    12    月    29    日
                  刑事第一庭    審判長法  官  黃崑宗
                                      法  官  陳顯榮
                                      法  官  王明宏
以上正本證明與原本無異。
不得再抗告。
                                      書記官  黃全忠
中    華    民    國    98    年    12    月    29    日

司法院資訊處製作；財團法人民間司法改革基金會備份。
